【裁判字號】    96,訴,530
【裁判日期】    971111
【裁判案由】    損害賠償
【裁判全文】
臺灣雲林地方法院民事判決               96年度訴字第530號
原      告  己○○
被      告  阿羅哈客運股份有限公司
法定代理人  戊○○
訴訟代理人  甲○○
            乙○○
被      告  丙○○
            丁○○
上列當事人間請求損害賠償事件，經原告於刑事訴訟程序中提起
附帶民事訴訟，由本院刑事庭裁定移送民事庭，本院於民國97
年10月28日言詞辯論終結，判決如下：
    主  文
被告丁○○應給付原告新台幣拾萬玖仟玖佰肆拾玖元及自民國
96年07月31日起，至清償日止，按年息百分之五計算之利息。
原告其餘之訴駁回。
訴訟費用由被告丁○○負擔十分之一；餘由原告負擔。
本判決第一項得假執行。
原告其餘假執行之聲請駁回。
    事    實
甲、原告方面：
壹、聲明：
一、被告丙○○與被告阿羅哈客運股份有限公司應連帶給付原告
    新台幣（下同）0000000 元，及自96年07月31日起至清償日
    止，按年息百分之五計算之利息。
二、被告丙○○與被告丁○○應連帶給付原告0000000 元，及自
    96年07月31日起至清償日止，按年息百分之五計算之利息。
三、以上請求，其中任一被告為給付後，在其給付範圍內，其他
    被告即免給付責任。
四、訴訟費用由被告負擔。
五、原告願供擔保，請准宣告假執行。
貳、陳述：
一、被告丁○○於民國94年10月21日02時40分許，駕駛車牌號碼
    2876－ＬＳ自用小客車，搭載顏姓少年沿國道一號高速公路
    由南往北行駛，行至北向233 公里雲林縣西螺鎮路段，因與
    被告丙○○駕駛之車牌號碼ＡＨ－788 號營業大客車發生超
    車糾紛，丁○○心生不滿，明知於高速公路車道上突然停車
    足以導致公眾往來之危險，仍駕車自外側車道高速切換至丙○○行駛之內側車道前，並突然停車，迫使丙○○緊急停車
    於內側車道上，旋下車由顏姓少年持鋁棒毀損丙○○駕駛之
    車輛擋風玻璃，丙○○明知行車遇有減速暫停情時，應顯
    示燈光，以警告後方來車，而依當時情形，並非不能注意，
    詎其疏未注意，貿然停車未採取警告措施，適陳清木駕駛車
    牌號碼３Ｑ－9323號自用小客車由後駛來，因閃避不及，追
    撞丙○○駕駛之營業大客車後，失控向外側車道偏移，導致
    駕駛車牌號碼Ｙ７－3440號自用小客車由外側車道駛至之原
    告煞車不及，撞擊陳清木駕駛之自用小客車，致原告因此受
    有右側尺骨鷹嘴突骨折、頭皮撕裂傷14公分，右膝挫傷血腫
    ，頭部外傷併腦震盪等傷害，有鈞院96年度交訴字第26號刑
    事判決及其卷宗附卷可稽。
二、按因故意或過失不法侵害他人之權利者，負損害賠償責任。
    數人共同不法侵害他人之權利者，連帶負損害賠償責任。不
    法侵害他人之身體或健康者，對於被害人因此喪失或減少勞
    動能力或增加生活上之需要，應負損害賠償責任。不法侵害
    他人之身體、健康、名譽、自由、信用、隱私、貞操或不法
    侵害其他人格法益而情節重大者，被害人雖非財產上之損害
    ，亦得請求賠償相當之金額。民法第184 條第1 項前段、第
    185 條第1 項前段、第193 條第1 項、第195 條第1 項分別
    定有明文。
  １本件被告丙○○之過失行為與被告丁○○故意造成公共危險
    之行為，同為原告受傷之原因，係屬共同侵權行為，兩人自
    應對原告連帶負損害賠償責任。
  ２又「受僱人因執行職務，不法侵害他人之權利者，由僱用人
    與行為人連帶負賠償責任。」民法第188 條第1 項前段亦有
    明定。被告丙○○係受僱於被告阿羅哈客運股份有限公司駕
    駛營業大客車，則被告阿羅哈客運股份有限公司對於被告丙○○因上揭過失傷害原告，所生之損害依上述法文規定，自
    應由被告二人負連帶賠償責任。
三、原告因前揭傷害而受有下列損失：
  (一)醫療費用：原告因前揭傷害，而支出之醫療費用，僅醫院開
    立收據部分，即有27,949元，有收據附卷可稽。
  (二)看護費用：原告因本件車禍受傷住院自94年10月22日至95年
    01月19日共90天，住院期間須靠專人照顧，以每日二千元計
    算，90天之看護費合計180000元。
  (三)不能工作之損失：原告於本件受傷前係從事美容美髮工作，
    每月收入為24,000元，有勞工保險被保險人投保資料表可證
    。而原告因本件車禍自94年10月起至95年09月止共一年無法
    工作，減少工作收入之損失共計288000元。
  (四)減少勞動能力之損失：原告因本件車禍經過開刀治療後，右
    手肘活動範圍只有五度至一百二十度，無法完全伸直，行動
    不便，不能再從事美容美髮工作，可說完全喪失勞動能力。
    原告目前47歲，算至60歲，共13年喪失勞動能力。以原告目
    前勞工保險月投保金額24,000元計算，一年為288000元，依
    霍夫曼法扣除十三年之中間利息，被告應一次賠償原告減少
    勞動能力之損失2828,497元。
  (五)非財產上損害：本件原告所受傷害經過開刀治療，造成生活
    、行動不便，又需經常就醫，不但不能照顧家庭，反需他人
    照顧，除受身體上有形之痛苦外，心理上之痛苦更難言諭，
    因此請求二百萬元之精神賠償。
四、被告丁○○與被告阿羅哈客運股份有限公司間所負賠償責任
    並無連帶關係，為不真正連帶債務，於被告三人間，只要其
    中任一被告為給付後，在其給付範圍內，其他被告即免給付
    責任。
五、原告未領取強制汽車責任保險理賠金。
六、對被告抗辯的陳述：一個職業駕駛員應該知道在高速公路車
    道上臨時停車必須開啟警示燈，鑑定結果認為丙○○沒有肇
    事責任並不合理。
乙、被告方面：
壹、聲明：
一、原告之訴駁回。
二、訴訟費用由原告負擔。
貳、陳述：
一、被告丁○○部分:
  １對本件事故發生的時間、地點及原告受傷情形等客觀事實與
    道路交通事故調查報告表、肇事當事人警訊筆錄、原告的診
    斷證明書、醫療費用收據均沒有意見。
  ２目前原告請求的金額太高，若原告的請求合理，由審判長裁
    決。
  ３被告駕駛之自用小客車未投保強制汽車責任保險。
二、被告阿羅哈客運股份有限公司部分:
  １對本件事故發生的時間、地點及原告受傷情形等客觀事實與
    道路交通事故調查報告表、肇事當事人警訊筆錄、原告的診
    斷證明書、醫療費用收據均沒有意見。
  ２這件車禍原告的汽車與本公司的大客車並沒有關連，本公司
    沒有肇事責任，同案受害比原告嚴重的陳清木對我們提出損
    害賠償的請求經貴院96年度訴字第529 號駁回，之後上訴台
    南高分院97年度上字第110 號也被駁回，所以原告的請求沒
    有理由。
  ３本件車禍經鑑定結果認為丙○○並沒有肇事責任，經陳清木
    申請覆議鑑定後維持原來的鑑定意見，肇事責任是屬於丁○○。（提出臺灣省嘉雲區車輛行車事故鑑定委員會函及臺灣
    省車輛行車事故覆議鑑定委員會函影本各乙份）
三、被告丙○○部分:
  １被告丙○○未於最後言詞辯期日到庭。
  ２據其以前到庭所為聲明陳述與被告阿羅哈客運股份有限公司
    的意見相同。
    理    由
壹、被告丙○○未於最後言詞辯論期日到場，核無民事訴訟法第
    三百八十六條各款所列情形，爰依原告之聲請，由其一造辯
    論而為判決。
貳、兩造不爭執事項：
一、94年10月21日凌晨2 時40分許，被告丙○○駕駛被告阿羅哈
    公司所有車號AH-788號營業用大客車與被告丁○○駕駛車牌
    號碼2876-LS 號自用小客車，在國道一號北上西螺鎮路段處
    發生超車糾紛，被告丁○○高速由外側車道切換至被告丙○○所行駛之內側車道，並突然減速逼迫被告丙○○停車於內
    側車道上，被告丁○○並與顏姓少年隨即下車拍打被告丙○○所駕駛之大客車車窗、車門，喝令丙○○下車，並由顏姓
    少年手持鋁棒砸毀被告丙○○所駕駛之大客車擋風玻璃。
二、被告丙○○所駕大客車於內側車道停車後，適訴外人陳清木
    駕駛車號3Q-9323 號自用小客車由後駛來，因閃避不及，追
    撞丙○○所駕大客車後側，失控向外側車道偏移，導致正行
    駛於外側車道由原告己○○所駕車號Y7-3440 號自用小客車
    ，煞車不及而撞擊訴外人陳清木駕駛之自用小客車，致原告
    受有右側尺骨鷹嘴突骨折、頭皮撕裂傷14公分，右膝挫傷血
    腫，頭部外傷併腦震盪等傷害。
、法院的判斷：
一、被告丁○○部分:
  (一)原告主張如前揭兩造不爭執事項欄記載之事實，為被告丁○○所不爭執，並有本院依職權調取之被告丁○○等人公共危
    險等案刑事卷（本院96年度交訴字第26號含偵查卷及警卷，
    內附交通事故調查報告表、車禍現場圖、肇事當事人訊問筆
    錄、車禍現場照片、慈愛綜合醫院診斷證明書、慈濟綜合醫
    院大林分院診斷證明書等）可證，自堪信原告上開主張為真
    實。
  (二)被告丁○○不法侵害原告之身體，既經認定，按因故意或過
    失，不法侵害他人之權利者，負損害賠償責任。汽車、機車
    或其他非依軌道行駛之動力車輛，在使用中加損害於他人者
    ，駕駛人應賠償因此所生之損害。又不法侵害他人之身體、
    健康、名譽、自由、信用、隱私、貞操，或不法侵害其他人
    格法益而情節重大者，被害人雖非財產上之損害，亦得請求
    賠償相當之金額。民法第一百八十四條第一項前段、第一百
    九十一條之二、第一百九十五條第一項分別定有明文，原告
    請求被告丁○○給付損害賠償，自屬有據。
  (三)茲將原告之損害金額析述如下：
  醫療費用：
  １在慈愛綜合醫院共支出14,134元，有收據十張為憑，應予照
    列。
  ２在慈濟綜合醫院大林分院骨科共支出13,815元，有收據十一
    張為證；神經科共支出1854元，有收據五張可稽。
  ３以上醫療費用合計29,803元，但原告只請求27,949元，應以
    原告請求金額為準。
  看護費用：
  １原告因本件車禍受傷，自94年10月21日起至同月25日止，在
    慈愛綜合醫院住院五天；自94年11月03日起至同月05日止，
    在慈濟綜合醫院大林分院住院三天；自95年06月01日起至同
    月03日止，因拔鋼釘在慈濟綜合醫院大林分院住院三天；三
    次住院共11天，有上開醫院之診斷證明書在卷可稽。其在住
    院期間須靠專人照顧，可認合理，以每日二千元計算，11天
    之看護費合計22,000元。
  ２因原告所受多屬皮肉之傷，骨折部分也是局部的骨折，出院
    後不認為有不能自理生活的情形，應無專人照顧之必要，故
    於非住院期間請求看護費用，不應准許。
  不能工作之損失：
  １原告主張其於本件受傷前係從事美容美髮工作，每月收入為
    24,000元，並提出勞工保險被保險人投保資料表為證。但查
    勞工保險被保險人月投保薪資或月投保金額，與實際所得常
    有相當大的落差，不足為每月所得之證明。
  ２本院循稅務電子閘門調取原告的所得資料，原告在94年間總
    共只有42,522元的所得，95年則無所得，因此原告主張受傷
    前每月收入為24,000元，顯不可採。即使如此，一個身體正
    常的人，如不受他人僱用賺取報酬，而僅幫忙家務，也有相
    當的勞動價值，此種勞動價值若依94年間勞工每月之最低工
    資15840 元或酌加相當數額計算，可認合理，本院認為以每
    月二萬元計算，尚屬適當。
  ３依財團法人佛教慈濟綜合醫院大林分院97年05月08日回覆本
    院的病情說明書（由醫師出具）記載：「本次查詢病症治療
    經過（檢查結果、手術、治療）：１、骨折癒合約需三個月
    ，倘若無併發症發生，上肢骨折在三個月後應可恢復工作。
    ２、工作能力減損應視工作內容而定，因鷹嘴突骨折後手肘
    常無法完全伸直．會殘留五度至十度的彎曲，一般的工作不
    會有影響，但需要手肘活動度較大的工作或運動會影響其力
    道。」有該病情說明書在卷可稽，依上開說明，本院認為原
    告受傷情形，其不能工作之損失以計算三個月為合理，其金
    額為六萬元。
  減少勞動能力之損失：
  １依上開病情說明，原告因本件車禍經過開刀治療後，右手肘
    會殘留五度至十度的彎曲，一般的工作不會有影響，但需要
    手肘活動度較大的工作或運動會影響其力道。原告主張其於
    本件受傷前係從事美容美髮工作，應不算需要手肘活動度或
    力道較大的工作，故應該不會有影響，從而亦不足以認定有
    減少勞動能力之情形，則原請求共13年喪失勞動能力之損失
    ，不應准許。
  非財產上損害：
  １原告主張所受傷害經過開刀治療，造成生活、行動不便，又
    需經常就醫，不但不能照顧家庭，反需他人照顧，還要因不
    斷的治療復健而增加許多開支，除受身體上有形之痛苦外，
    心理上之痛苦更難言諭，當屬可信。
  ２本院審酌原告所受傷害程度，及原告車禍前二年內所得不多
    ，名下並無不動產或汽車。而被告丁○○車禍前二年內無所
    得亦無財產；並參酌兩造之身份、地位與財力等情狀，認為
    原告非財產上之損害數額以20萬元為適當。
  以上合計原告因本件車禍事故所受之損害金額為309949元，
    原告所主張超過上開金額之損害，不能認許。
    27,949+22,000+60000+200000＝309949元
  (四)肇事責任：
    本件車禍事故經送台灣省嘉雲區車輛行車事故鑑定委員會及
    台灣省車輛行事事故覆議鑑定委員會鑑定結果，均認被告丁○○應負全部肇事責任，而原告因事出突然，不及閃避，應
    無肇事因素，為本院所認同，故被告丁○○對原告所受上開
    損害，應負全部賠償責任。
  (五)從而原告依據侵權行為之法律關係，得請求被告丁○○賠償
    之金額在309949元，及自96年07月31日起至清償日止，按週
    年利率百分之五計算之法定遲延利息範圍內，於法有據，應
    予准許。超過此部分之請求則為無理由，應予駁回。
  (六)本判決原告勝訴部分，所命給付金額不逾五十萬元，應依職
    權宣告假執行，至於原告敗訴部分，其假執行之聲請亦失所
    附麗，應併予駁回
二、被告丙○○及阿羅哈客運股份有限公司部分:
  (一)本件車禍是因被告丁○○與被告丙○○在國道一號高速公路
    發生超車糾紛，被告丁○○高速由外側車道切換至被告丙○○所行駛之內側車道，並突然減速迫使被告丙○○停車於該
    車道上，致被告丙○○無前進之餘地，並非故意於內側車道
    停車，為各當事人不爭執之事實。
  (二)原告雖主張，被告丙○○為一個職業駕駛員，應該知道在高
    速公路車道上臨時停車必須開啟警示燈，以警告後方來車，
    其沒有採取此措施，應有肇事責任云云。但查被告丙○○緊
    急停車後，被告丁○○與顏姓少年隨即下車拍打丙○○所駕
    大客車之車門及車窗，並對丙○○叫囂，喝令丙○○下車，
    且由顏姓少年手持鋁棒砸毀丙○○所駕大客車之擋風玻璃之
    過程中，才發生訴外人陳清木駕駛自用小客車追撞丙○○所
    駕大客車後側，失控向外側車道偏移，導致正行駛於外側車
    道由原告己○○所駕自用小客車，煞車不及而撞擊訴外人陳
    清木駕駛之自用小客車而受傷，為各當事人不爭執之事實。
    被告丙○○在並不太長之時間內，遭受攻擊、叫囂、擋風玻
    璃被砸毀之突發巨大衝擊，自保猶恐不及。衡諸常情，一般
    人於車輛高速往來之國道高速公路上，遭人以緊急煞停之方
    式阻斷其去路強迫攔停，並於遭攔停後，隨即遭人拍打車窗
    、叫囂，喝令下車，並持鋁棒砸毀車窗等令人驚嚇之情境下
    ，強令其於短短1 、2 分鐘內，安定心緒並回過神來開啟警
    示燈，實屬強人所難。因此，被告丙○○雖未開啟警示燈，
    尚難認為即有過失。
  (三)本件車禍經台灣省嘉雲區車輛行車事故鑑定委員會與台灣省
    車輛行車事故覆議鑑定委員會鑑定結果，亦認「…僅為短暫
    時間；以一般駕駛人而言，在被突然攔阻、前擋風玻璃及駕
    駛座被棍棒襲擊緊張之際，應較無法顧及『開啟故障燈』」
    而認被告丙○○無肇事因素，有鑑定意見書及覆議鑑定書各
    一件在卷可稽。
  (四)按因故意或過失，不法侵害他人之權利者，負損害賠償責任
    。受僱人因執行職務，不法侵害他人之權利者，由僱用人與
    行為人連帶負損害賠償責任。民法第184 條第1 項、第188
    條第1 項固分別定有明文。但查，侵權行為所發生之損害賠
    償請求權，以行為人有故意或過失不法侵害他人權利為其成
    立要件，若其行為並無故意或過失，即無賠償責任之可言。
    又僱用人應與行為人連帶負損害賠償責任者，亦以行為人有
    賠償責任為前提要件。本院既認定被告丙○○並無故意或過
    失，即無賠償責任可言；為其僱用人之被告阿羅哈客運股份
    有限公司自亦不需負擔連帶賠償責任。
  (五)從而，原告依侵權行為之法律關係，請求被告丙○○及阿羅
    哈客運股份有限公司連帶賠償原告0000000 元，及自96年07
    月31日起至清償日止，按年息百分之五計算之利息，為無理
    由，應予駁回。原告之此部分之訴既經駁回，其關於此部分
    假執行之聲請，因訴之駁回而失所附麗，應併予駁回。
肆、結論：本件原告之訴，為一部有理由，一部無理由，並依民
    事訴訟法第79條、第389 條第01項第05款判決如主文。
中    華    民    國    97    年    11    月    11    日
                  民事第一庭    法  官  邱瑞裕
以上為正本，係照原本作成。
如對本判決上訴，須於判決送達後20日內向本院提出上訴狀
中    華    民    國    97    年    11    月    19    日
                                書記官  賴成育


司法院資訊處製作；財團法人民間司法改革基金會備份。
